臺灣高等法院刑事判決
109年度上易字第778號
上  訴  人  臺灣桃園地方檢察署檢察官
被      告  周明憲




上列上訴人因被告竊盜案件，不服臺灣桃園地方法院108年度易
字第852號，中華民國109年1月14日第一審判決（起訴案號：臺
灣桃園地方檢察署108年度偵字第16868號），提起上訴，本院判
決如下：
    主  文
原判決撤銷。
周明憲犯攜帶兇器竊盜罪，累犯，處有期徒刑拾月。未扣案犯罪
所得新臺幣壹萬伍仟元沒收，於全部或一部不能沒收或不宜執行
沒收時，追徵其價額。
    犯罪事實
一、周明憲於民國108年3月4日凌晨0時40分許，在桃園市○○區○○
    ○路00號之夾娃娃機店，持客觀上足以傷害人之生命、身體
    可供兇器使用之鐵撬，破壞洪坤遠所有之夾娃娃機臺5臺之
    鎖頭後，竊取零錢箱內現金總計新臺幣（下同）1萬5,000元
    得手後逃逸。嗣經洪坤遠發覺遭竊報警，經警調閱店內監視
    器而循線查獲。
二、案經洪坤遠訴由桃園市政府警察局八德分局報告臺灣桃園地
    方檢察署檢察官偵查起訴。
    理  由
壹、證據能力：
    按被告以外之人於審判外之言詞或書面陳述，除法律有規定
    者外，不得作為證據；又被告以外之人於審判外之陳述，雖
    不符合同法第159條之1至第159條之4之規定，但經當事人於
    審判程序同意作為證據，法院審酌該言詞陳述或書面陳述作
    成時之情況，認為適當者，亦得為證據。當事人、代理人或
    辯護人於法院調查證據時，知有第159條第1項不得為證據之
    情形，而未於言詞辯論終結前聲明異議者，視為有前項之同
    意，刑事訴訟法第159條第1項及第159條之5分別定有明文。
    查本案言詞辯論終結前，檢察官及被告周明憲均未就本判決
    所引用之各該被告以外之人於審判外之陳述及所調查之證據
    主張有刑事訴訟法第159條第1項不得為證據之情形（見本院
    卷第188至190、278至282頁），本院審酌該證據作成時並無
    違法及證明力明顯過低之瑕疵等情況，認為適當，應有證據
    能力。至於所引其餘非屬供述證據部分，既不適用傳聞法則
    ，亦非公務員違背法定程序所取得，依刑事訴訟法第158條
    之4反面解釋，同具證據能力。
貳、得心證之理由
一、訊據被告矢口否認有何加重竊盜犯行，辯稱：我有很多頂帽
    子，警察偏偏挑那一頂黑色的；扣案鐵撬是我父親做水泥、
    蓋房子用的拔釘器，放在工具筒裡面；我的手機在本案之前
    被警察逮捕時被警察丟掉了，案發時已經沒有在用；我只是
    偶爾到桃園陪我父親而已云云。
二、經查：
　㈠洪坤遠所有設置於桃園市○○區○○○路00號之夾娃娃機店內之夾
    娃娃機臺5臺，於108年3月4日凌晨0時40分許遭人持鐵撬破
    壞鎖頭後，竊取零錢箱內現金總計1萬5,000元等情，業據證
    人即告訴人洪坤遠證述在卷（見偵卷第13至14頁），並有該
    店內及周遭監視器畫面翻拍照片、彩色畫面可稽（見偵卷第
    15至17、55、56頁、原審卷第167至171頁），此部分事實堪
    予認定。
　㈡被告因另案竊盜案件經臺灣臺中地方檢察署發布通緝，為警
    於本案案發後之108年3月11日在其當時住處即其父位於桃園
    市○○區○○路000號3樓之4住處逮捕，並扣得背包、帽子、鐵
    撬各1個（按：偵查報告雖記載「108年3月『18日』18時38分
    」於住處查獲被告並扣得上述之物等語，然核以被告警詢筆
    錄記載之時間為108年3月12日10時12分，及被告扣得各該物
    品後經檢察官起訴之另案竊盜案件，其起訴書記載「108年3
    月11日18時38分」緝獲被告，有臺灣桃園地方檢察署檢察官
    108年度偵字第14599號起訴書可參【見本院卷第167至171頁
    】，足認偵查報告記載之查獲時間應為「108年3月『11日』18
    時38分」之誤載）；復經警調閱上開住處社區於案發時間稍
    早即108年3月4日凌晨零時許之電梯監視器畫面攝得被告與
    其兄長外出之畫面，並經警拍攝被告為警逮捕時之穿著照片
    ，有本院被告前案紀錄表、桃園市政府警察局八德分局偵辦
    「周明憲」竊盜案偵查報告可稽（見本院卷第76、77頁、偵
    卷第19至20頁反面），暨另案扣案之背包、帽子、鐵撬可憑
    。被告對於上開物品係經警於其前揭住處扣得，其中背包、
    帽子為其所有，鐵撬為其父親所有，而上開畫面為其與哥哥
    一起搭乘電梯之畫面，偵查報告所附其個人照片上之衣服、
    扣案物照片分別為其遭警逮捕時之穿著及扣得之物等節並不
    爭執（見原審卷第163頁、本院卷第281、284、285頁）；惟
    核以前開偵查報告所附監視器畫面及上開㈠之監視器畫面，
    偵查報告中「特徵比對」乙節記載之「108年『4月』4日娃娃
    機」，顯為「108年『3月』4日娃娃機」之誤載，此亦有桃園
    市政府警察局八德分局108年9月17日德警分刑字第10800291
    68號函所附員警職務報告可參（見原審卷第75至77頁）。而
    經核對上開監視器畫面影像、偵查報告所附扣案物照片、監
    視器畫面影像及被告為警逮捕時之穿著照片：
　⒈本案行竊之人頭戴黑色帽子，帽子本體右側靠近前方、左側
    前方連接至帽沿處均有明顯、大面積的點狀亮片，與扣案被
    告所有之帽子顏色、樣式特徵均相符（參偵卷第19頁反面、
    第20頁扣案帽子照片、行竊之人所戴帽子之監視器畫面影像
    、原審卷第169頁行竊之人所戴帽子之監視器畫面影像）。
　⒉本案行竊之人手持鐵撬，一端有90度折角之彎勾，與扣案於
    被告住處扣得之鐵撬外觀一致（參偵卷第20頁扣案鐵撬照片
    、行竊之人所持鐵撬之監視器畫面影像、原審卷第167、169
    頁行竊之人所持鐵撬之監視器畫面影像）。
　⒊本案行竊之人所穿之鞋子為白色鞋底、黑色鞋身，鞋面前端
    為灰白色，與被告為警逮捕時所穿著鞋子之樣式、顏色亦相
    同（參偵卷第19頁反面被告為警逮捕之照片、行竊之人穿著
    鞋子之監視器畫面影像、原審卷第170頁行竊之人所穿著鞋
    子之監視器畫面影像）。
　⒋是由被告住處扣得之被告所有帽子、其家中之鐵撬、被告所
    穿著之鞋子等特徵，均與本案監視器畫面中所顯示行竊之人
    相符。
　㈢按被告之前科紀錄等品格證據，倘與其犯罪事實具有關聯性
    ，在證據法上則可容許檢察官提出供為證明被告犯罪之動機
    、機會、意圖、預備、計畫、認識、同一性、無錯誤或意外
    等事項之用。此等證據因攸關待證事實之認定，其由檢察官
    提出者固不論矣，如屬審判中案內已存在之資料，祇須由法
    院依法定之證據方法踐行調查證據程序，使當事人、辯護人
    等有陳述意見之機會，即非不得作為判斷之依據。被告於本
    案108年3月4日凌晨零時40分案發後之同日凌晨1時6分許在
    桃園市○○區○○路0段000號，手持鐵撬竊取娃娃機台內之零錢
    乙節，為被告所不否認（見本院卷第187頁），該案並經檢
    察官提起公訴，有上開㈡所引之108年度偵字第14599號起訴
    書可佐。互核本案及上開案件之犯罪事實：
　⒈被告於該案及本案之行竊手法、對象均為持鐵撬破壞而竊取
    娃娃機台之零錢。
　⒉依被告於警詢中自陳之電話號碼0000000000，於108年3月4日
    凌晨零時44分許通聯之基地台位置為桃園市○○區○○路000號
    ，亦有被告上開警詢筆錄之記載及0000000000遠傳資料查詢
    可考（見偵卷第2頁、原審審易卷第67頁），而該基地台位
    置距離本案案發地點「桃園市○○區○○○路00號」及上開另案
    案發地點「桃園市○○區○○路0段000號」分別僅有600公尺、2
    .6公里，行車時間則約各為2分鐘、9分鐘，亦有GOOGLE地圖
    可參（見本院卷第25、27頁），被告就此亦無爭執（見本院
    卷第286頁），是被告所使用之行動電話在本案凌晨零時40
    分之案發時間及上開另案凌晨1時6分之案發時間期間通聯所
    在距離二處案發地點僅僅約2分鐘、9分鐘之短暫車程。
　⒊是由被告坦承上開另案加重竊盜犯行之犯罪手法、二處案發
    地點之距離，佐以前開㈡所述被告特徵、穿著與本案行竊之
    人相符之處，足認被告即為本案行竊之人。
　㈣按刑法第321條第1項第3款所稱「兇器」，其種類並無限制，
    凡客觀上足以對人之生命、身體、安全構成威脅，具有危險
    性之兇器均屬之，且祗須行竊時攜帶此種具有危險性之兇器
    為已足，並不以攜帶之初有行兇之意圖為必要，有最高法院
    79年台上字第5253號判決先例要旨可資參照。查被告係持鐵
    撬破壞娃娃機台零錢箱而竊取其內零錢，如前認定，顯為質
    地堅硬，且一端為彎勾，亦有前揭扣案物照片可參，如持以
    攻擊，客觀上足對人之生命、身體、安全構成威脅，而具有
    危險性，性質上自屬兇器無疑，是被告上開所為犯行另該當
    攜帶兇器之加重條件。
　㈤被告辯解不可採之說明：
　⒈被告其後否認於本案案發時仍持用上開0000000000之行動電
    話，辯稱在本案案發之前某日遭警逮捕時，被警察丟棄他處
    而遺失云云（見原審卷第120頁、本院卷第185、283頁），
    惟被告對於上開事件發生之確切時間無從說明，僅係泛稱就
    是在這件案子之前，大約案發前2、3週云云（見本院卷第18
    5、288頁），又稱就是在警察局被照相、還有拍包包那些，
    後來又被送到臺中開庭等語（見本院卷第286頁）。然依本
    院被告前案紀錄表之記載，被告於108年2月11日已經因另案
    經臺灣臺中地方檢察署檢察官簽呈擬發布通緝，有本院被告
    前案紀錄表在卷可稽（見本院卷第76至77頁），顯然在108
    年2月11日之前被告已經因另案有逃匿之事實，被告辯稱案
    發前2、3週為警逮捕云云，顯無可能；況其所稱被警察拍照
    、拍包包，又送回臺中開庭乙節，實與前㈡所述另案經臺灣
    臺中地方檢察署通緝而於108年3月11日為警逮捕緝獲、扣得
    相關物品並拍照之過程相符；且被告對於其警詢中之陳述，
    及曾向員警告知該行動電話號碼等情並無意見（見原審卷第
    163至164頁、本院卷第185、189至190、282頁），而其於10
    8年3月12日經警製作警詢筆錄時仍稱其所使用之行動電話為
    上開號碼，有其警詢筆錄之記載可憑（見偵卷第2頁），復
    於原審審理時數度確認其於本案108年3月4日案發時使用之
    行動電話號碼即為0000000000，沒有使用別支手機一情，且
    即便於檢察官聲請調查其所使用行動電話於案發時間之基地
    台位置時仍無爭執，更無如前開遭警丟棄之辯解，而僅係辯
    稱：當時我應該在臺中云云（見原審審易卷第62、63頁），
    被告事後改稱上開原審審理中之供述是講錯了云云（見本院
    卷第289頁），並持前揭辯詞，顯係因經原審查得其上開行
    動電話之通聯基地台位置而為之翻異之詞，委無足採。
　⒉被告因另案通緝而經警逮捕並扣得上開物品，業經本院說明
    如前，且按司法警察逮捕被告、犯罪嫌疑人或執行拘提、羈
    押時，雖無搜索票，得逕行搜索其身體、隨身攜帶之物件、
    所使用之交通工具及其立即可觸及之處所，為刑事訴訟法第
    130條所明文。被告直至本院最後審理時又辯稱警察沒有搜
    查令就進來找云云（見本院卷第281頁），並不影響上開扣
    案物之證據能力。　
　⒊本案因於案發現場未查獲疑似犯嫌所遺留之物品，未有可資
    比對之指紋，有桃園市政府警察局八德分局108年9月17日德
    警分刑字第1080030461號函所附刑案現場勘查報告附卷（見
    原審卷第61至73頁）。另本院依檢察官聲請將現場監視器畫
    面、被告住處電梯監視器畫面、被告手部刺青照片、監獄受
    刑人人相表等送內政部警政署刑事警察局鑑定行竊之人是否
    即為被告，經覆以因影像欠清晰且無足資可供辨識之特徵，
    未便認定等語，則有該局109年6月12日刑鑑字第1090055902
    號函可參（見本院卷第225至228頁）。然現場未查獲可資比
    對之指紋，其原因容有多端，而現代鑑識科技亦有其極限，
    且法院認定事實，並不悉以直接證據為必要，其綜合各項調
    查所得之直接、間接證據，本於合理之推論而為判斷，要非
    法所不許。本院綜合前開證據資料足認被告即為本案行竊之
    人，業經本院逐一詳述如前，是縱因行竊之人未於現場遺留
    足資比對之指紋、現場影像之解析度不足而無法直接辨識行
    竊之人，亦不影響本院前揭認定。從而，上開勘查、鑑定結
    果尚無從為有利於被告之認定。
　㈥至檢察官陳稱：被告抗辯手機被搶之詞實屬離譜，但被告既
    然否認犯罪，聲請發函派出所查明有無被告所指之事，如函
    覆確有違法逮捕蒐證情事，則聲請傳喚員警到庭作證等語（
    見本院卷第289頁），惟本院認被告此部分所持辯解並非可
    採，已如上述，檢察官前開證據調查之聲請，其待證事實已
    臻明瞭而無再調查之必要，應予駁回。　
　㈦被告原否認案發時間住在桃園前開處所，而稱其人在臺中，
    前開手機為其當時使用中的唯一1支手機等語（見原審審易
    卷第62頁、原審卷第122頁），嗣又改稱當天是住在前開桃
    園父親住處，上開手機已經遭員警丟棄，並否認該社區電梯
    畫面中之人為其與哥哥周長春等語（見本院卷第184至187頁
    ），其後經提示前揭電梯中監視器畫面則又稱該畫面中即為
    其與哥哥周長春要出門買東西之畫面等詞（見本院卷第284
    至285頁），而反覆其詞。然綜上所述，被告否認本案加重
    竊盜犯行，所持各該辯解並非可採。本件事證明確，被告犯
    行堪以認定，應依法論科。
參、論罪科刑及撤銷改判之說明：
一、論罪：　
　㈠被告行為後，刑法第321條第1項於108年5月29日修正公布施
    行，並自同年月31日起生效，修正前刑法第321條第1項第3
    款規定「犯竊盜罪而有下列情形之一者，處6月以上、5年以
    下有期徒刑，得併科新臺幣10萬元以下罰金：三、攜帶兇器
    而犯之者。」修正後刑法第321條第1項第3款項則規定「犯
    前條第1項、第2項之罪而有下列情形之一者，處6月以上5年
    以下有期徒刑，得併科50萬元以下罰金：三、攜帶兇器而犯
    之。」（依刑法施行法第1條之1第1項規定，上開罰金刑之
    貨幣單位為新臺幣），經比較其新舊法結果，修正後刑法第
    321條第1項已提高其罰金刑之法定刑，並未較有利於被告，
    依刑法第2條第1項前段規定，自應適用最有利於被告即行為
    時之修正前刑法第321條第1項第3款規定處斷。是核被告所
    為，係犯修正前刑法第321條第1項第3款之攜帶兇器竊盜罪
    。
　㈡被告前因竊盜案件，分別經臺灣雲林地方法院106年度簡字第
    180號、臺灣彰化地方法院106年度簡字第1541號判決判處有
    期徒刑4月、3月確定，並經臺灣彰化地方法院106年度聲字
    第1410號裁定定應執行刑為有期徒刑6月確定，於107年2月1
    1日執行完畢，有本院被告前案紀錄表可稽，其於上開有期
    徒刑執行完畢5年以內故意再犯本案有期徒刑以上之罪，為
    累犯。參照108年2月22日公布之司法院釋字第775號解釋意
    旨，法院應區分行為人所犯情節，裁量是否依刑法第47條第
    1項累犯規定加重其刑，以避免因一律適用累犯加重規定，
    致生行為人所受刑罰超過其所應負擔之罪責，其人身自由因
    此遭受過苛之侵害，而不符憲法罪刑相當原則。本院審酌被
    告上開所犯與本案犯罪類型相同，足見被告未能記取教訓，
    無視法律之嚴厲禁制，刑罰反應力確屬薄弱，而有相當程度
    之惡性，爰依刑法第47條第1項規定加重其刑。
二、原判決未詳予勾稽，就卷存證據資料割裂判斷，遽為被告無
    罪之諭知，尚有未洽。檢察官上訴指摘原判決不當，為有理
    由，自應由本院予以撤銷改判。
三、爰審酌被告除前開構成累犯之前案記錄外（此部分不重複評
    價），前另有傷害、妨害自由、竊盜、施用毒品等之前案記
    錄，有前開被告前案紀錄表為憑，素行不端，再以前揭方式
    竊取他人財物，欠缺尊重他人財產權之觀念，造成他人財產
    損失，所為實非可取；又未自我反省，面對己錯，竊得財物
    1萬5,000元，且未與告訴人和解，賠償告訴人所受損失，難
    認其犯罪後態度良好，兼衡其於警詢時自陳國中肄業之智識
    程度、小康之家庭經濟狀況、職業為工等一切情狀（參偵卷
    第2頁調查筆錄記載），量處主文第二項所示之刑。
四、沒收：
　㈠被告於娃娃機台竊取之現金合計1萬5,000元，為其犯罪所得
    ，未經扣案，亦未實際合法發還告訴人，爰依刑法第38條之
    1第1項前段、第3項之規定宣告沒收，並諭知於全部或一部
    不能沒收或不宜執行沒收時，追徵其價額。
　㈡另案扣案之帽子、鐵撬雖為被告為本案犯行所戴帽子、攜帶
    之兇器，如本院前揭認定。然該帽子僅係穿著之一部分，尚
    難認係供被告犯罪所用之物而與本案犯罪有關，爰不予宣告
    沒收；另被告供稱上開桃園處所是其父親住處，鐵撬（被告
    稱之為拔釘器）是父親工作所用之物等語（見本院卷第281
    、283頁），而非其所有之物，且非違禁物或專科沒收之物
    ，復無證據證明該工具係被告父親無正當理由提供者，無刑
    法第38條第3項規定之情形，亦不予宣告沒收。　
據上論斷，應依刑事訴訟法第369條第1項前段、第364條、第299
條第1項前段，判決如主文。
本案經臺灣桃園地方檢察署檢察官邱文中提起公訴，同署檢察官
賴穎穎提起上訴，臺灣高等檢察署檢察官黃士元到庭執行職務。
中　　華　　民　　國　　109 　年　　9 　　月　　1 　　日
            刑事第十四庭  審判長法　官  黃斯偉
                                法　官  紀凱峰
                                法　官  黎惠萍
以上正本證明與原本無異。
如不服本判決，應於收受送達後20日內向本院提出上訴書狀，其
未敘述上訴之理由者並得於提起上訴後20日內向本院補提理由書
（均須按他造當事人之人數附繕本）「切勿逕送上級法院」。
                                 書記官  李格瑤
中　　華　　民　　國　　109 　年　　9 　　月　　2 　　日
附錄：本案論罪科刑法條全文
修正前刑法第321條第1項
（加重竊盜罪）
犯竊盜罪而有左列情形之一者，處6月以上、5年以下有期徒刑：
一、於夜間侵入住宅或有人居住之建築物、船艦或隱匿其內而犯
    之者。
二、毀越門扇、牆垣或其他安全設備而犯之者。
三、攜帶兇器而犯之者。
四、結夥三人以上而犯之者。
五、乘火災、水災或其他災害之際而犯之者。
六、在車站或埠頭而犯之者。
前項之未遂犯罰之。